【裁判字號】    99,交易,109
【裁判日期】    990729
【裁判案由】    過失致死
【裁判全文】
臺灣彰化地方法院刑事判決             99年度交易字第109號
公  訴  人  臺灣彰化地方法院檢察署檢察官
被      告  甲○○
選任辯護人  朱浩萍律師
上列被告因過失致死案件，經檢察官提起公訴（九十九年度偵字
第一一三六號），本院判決如下：
    主  文
甲○○因過失致人於死，處有期徒刑陸月，如易科罰金，以新臺
幣壹仟元折算壹日。
    事  實
一、甲○○領有小型車普通駕駛執照，於民國九十九年一月九日
    晚上六時四十六分許，駕駛車牌號碼二五二六－ＺＨ號自用
    小客車，沿彰化縣溪湖鎮○○路由東往西方向行駛，行經彰
    化縣溪湖鎮○○路與東環路之交岔路口，欲左轉進入東環路
    時，原應注意汽車行駛至交岔路口，轉彎車應讓直行車先行
    ，且依當時天候晴、夜間有照明、柏油路面、乾燥、無缺陷
    、無障礙物、視距良好等一切情狀，並無不能注意之情事，
    竟疏未注意及此，即貿然左轉，適有辛秉桓騎乘車牌號碼Ｍ
    Ｂ六－八三六號重型機車，沿員鹿路由西往東方向行駛，亦
    疏未注意車前狀況，隨時採取必要之安全措施，即貿然直行
    通過上開交岔路口，二車均煞避不及，致甲○○所駕駛之上
    開自用小客車車頭碰撞辛秉桓所騎乘之上開重型機車左側（
    起訴書誤載為右側）車身，辛秉桓人、車倒地，辛秉桓因而
    受有顱腦損傷、顱內出血之傷害，經送醫急救後，仍於九十
    九年一月十一日上午七時四十三分許，不治死亡。甲○○於
    肇事後，主動向據報前往現場處理之彰化縣警察局交通警察
    隊溪湖分隊警員林忠信表示其為肇事人，而自首接受裁判。
二、案經辛秉桓之母乙○○訴由臺灣彰化地方法院檢察署檢察官
    及該署檢察官據報相驗後自動檢舉偵查起訴。
    理  由
一、證據能力部分：
  (一)按被告以外之人於審判外之言詞或書面陳述，除法律有規定
    者外，不得作為證據。被告以外之人於偵查中向檢察官所為
    之陳述，除顯有不可信之情況者外，得為證據。除顯有不可
    信之情況外，公務員職務上製作之紀錄文書、證明文書，以
    及從事業務之人於業務上或通常業務過程所須製作之紀錄文
    書、證明文書，亦得為證據。刑事訴訟法第一百五十九條第
    一項、第一百五十九條之一第二項、第一百五十九條之四第
    一款、第二款分別定有明文。經查：
  1.證人即彰化縣警察局交通警察隊溪湖分隊警員林忠信於偵查
    中向檢察官所為證述，雖係被告以外之人於審判外之言詞陳
    述，為傳聞證據，然其於偵查中向檢察官所為證述，既經具
    結（相字卷第三五頁），且本院審酌該言詞陳述係由證人出
    於自由意識而陳述，又無其他證據足認該陳述有何顯不可信
    之情事等一切情況，依刑事訴訟法第一百五十九條之一第二
    項規定，認上開證人於偵訊中之證述，得採為認定本件犯罪
    事實所憑之證據。
  2.財團法人秀傳紀念醫院法醫參考病歷摘要一紙，係負責為被
    害人辛秉桓診治傷勢之醫師，依其所見製作之證明文書，雖
    屬被告以外之人於審判外之書面陳述，然因係從事業務之醫
    師於醫療業務上所製作之證明文書，且無顯不可信之情況，
    依刑事訴訟法第一百五十九條之四第二款之規定，自得採為
    認定本件犯罪事實所憑之證據（最高法院九十五年度臺上字
    第一四四九號判決意旨參照）。
  3.道路交通事故現場圖、道路交通事故調查報告表(一)、(二)，均
    係警員依其所見在職務上製作之紀錄文書，且無顯不可信之
    情況，亦得採為認定本件犯罪事實所憑之證據。
  (二)臺灣省彰化縣區車輛行車事故鑑定委員會九十九年五月三十
    一日彰鑑字第○九九五六○一一二○號函附之彰化縣區九九
    ○二二五案鑑定意見書，係屬刑事訴訟法第二百零六條之鑑
    定報告，且係本院依同法第二百零八條規定囑託具公信力之
    專業鑑定機關所為，應具有證據能力。
  (三)臺灣彰化地方法院檢察署檢驗報告書、相驗屍體證明書，係
    該署檢察官及檢驗員依法執行屍體相驗鑑定公務所出具之書
    面鑑定報告，均屬刑事訴訟法第二百零六條之鑑定報告，應
    具有證據能力。
二、上開事實，業據被告甲○○於警詢、偵訊、本院審理時，坦
    承不諱，核與證人林忠信於偵訊時，證述之情節相符，復有
    道路交通事故現場圖、道路交通事故調查報告表(一)、(二)、車
    籍查詢基本資料詳細畫面各一紙、車禍現場照片十六幀、車
    禍現場路口監視器錄影畫面光碟一片及翻拍照片六幀在卷可
    稽；又被害人辛秉桓係因本件車禍而受傷致死，亦經臺灣彰
    化地方法院檢察署檢察官督同檢驗員相驗屬實，此有財團法
    人秀傳紀念醫院法醫參考病歷摘要、勘驗筆錄、相驗屍體證
    明書、檢驗報告書各一份、相驗照片二十二幀在卷為憑。按
    汽車行駛時，駕駛人應注意車前狀況及兩車併行之間隔，並
    隨時採取必要之安全措施；汽車行駛至交岔路口，轉彎車應
    讓直行車先行；道路交通安全規則第九十四條第三項、第一
    百零二條第一項第七款分別定有明文。被告駕駛汽車，自應
    注意上述道路交通安全規則之規定，又依附卷之交通事故調
    查報告表(一)、(二)、現場照片所示，本件車禍發生時，天候晴
    、夜間有照明、柏油路面、乾燥、無缺陷、無障礙物、視距
    良好，無不能注意之情事，被告竟疏未注意及此，即貿然左
    轉，肇致本件車禍發生，致被害人辛秉桓因而受傷致死，顯
    已違反前揭規定，其有過失至明。況且，本案經送臺灣省彰
    化縣區車輛行車事故鑑定委員會鑑定之結果，亦認為被告駕
    駛自用小客車行經行車管制燈光號誌路口綠燈左轉時，未讓
    對向直行車先行，為肇事主因；辛秉桓騎乘重型機車行經行
    車管制燈光號誌路口綠燈直行時，未注意車前狀況，採取必
    要之安全措施，為肇事次因；此有臺灣省彰化縣區車輛行車
    事故鑑定委員會九十九年五月三十一日彰鑑字第○九九五六
    ○一一二○號函附之彰化縣區九九○二二五案鑑定意見書一
    份在卷可參。又被告之過失行為既係造成辛秉桓死亡之直接
    原因，二者間即具有相當因果關係。另辛秉桓騎乘機車，疏
    未注意車前狀況，隨時採取必要之安全措施，雖亦與有過失
    ，而為肇事次因，然此仍無解於被告上開過失責任之認定。
    綜上所述，本件事證明確，被告過失致人於死之犯行，應堪
    認定。
三、核被告所為，係犯刑法第二百七十六條第一項之過失致人於
    死罪。又被告於肇事後，主動向據報前往現場處理之彰化縣
    警察局交通警察隊溪湖分隊警員林忠信表示其為肇事人，而
    自首接受裁判，此有彰化縣警察局道路交通事故肇事人自首
    情形紀錄表一紙（相字卷第二四頁）在卷可考，爰依刑法第
    六十二條前段規定，減輕其刑。爰審酌被告因過失致被害人
    死亡，所生危害非輕，且迄今仍未能與被害人家屬達成和解
    ，另考量被告之品行、生活狀況、智識程度，被告之過失程
    度、被害人就本件車禍之發生亦與有過失，暨犯罪後坦承犯
    行，態度尚屬良好等一切情狀，量處如主文所示之刑，並諭
    知易科罰金之折算標準。
據上論斷，應依刑事訴訟法第二百九十九條第一項前段，刑法第
二百七十六條第一項、第六十二條前段、第四十一條第一款前段
，刑法施行法第一條之一，判決如主文。
本案經檢察官林子翔到庭執行職務。
中    華    民    國    99    年    7     月    29    日
                    交通法庭          法  官  鄭舜元
以上正本證明與原本無異。
如不服本判決應於收受判決後10日內向本院提出上訴書狀，並
應敘述具體理由。其未敘述上訴理由者，應於上訴期間屆滿後
20日內向本院補提理由書(均須按他造當事人之人數附繕本)
「切勿逕送上級法院」。
告訴人或被害人對於判決如有不服具備理由請求檢察官上訴者，
其上訴期間之計算係以檢察官收受判決正本之日期為準。
中    華    民    國    99    年    7     月    29    日
                                      書記官  陳秀香
附錄：論罪科刑法條：
中華民國刑法第276條
因過失致人於死者，處2年以下有期徒刑、拘役或2,000元以下罰
金。
從事業務之人，因業務上之過失犯前項之罪者，處5年以下有期
徒刑或拘役，得併科3,000元以下罰金。

司法院資訊處製作；財團法人民間司法改革基金會備份。
